臺灣臺中地方法院刑事判決　　　　　94年度中簡上字第478 號
上　訴　人　乙○○
被　　　告　甲○○
上列上訴人因被告違反毒品危害防制條例案件，不服本院臺中簡
易庭九十四年度中簡字第一七九三號中華民國九十四年六月二十
一日第一審簡易判決（聲請案號：臺灣臺中地方法院檢察署九十
四年度偵字第四五三九號）提起上訴，本院管轄之第二審合議庭
判決如下：
    主  文
上訴駁回。
    理  由
一、按第二審法院認為上訴有不合法律上之程式或法律上不應准
    許或其上訴權已經喪失者，應以判決駁回之，刑事訴訟法第
    三百六十七條前段、第三百六十二條前段定有明文。又按上
    訴係不服判決請求救濟之方法，未經下級法院判決之案件，
    不得向上級法院提起上訴。另刑事訴訟法第二百六十六條規
    定起訴之效力不及於檢察官所指被告以外之人，即所謂起訴
    對人之效力。而同法第二百六十四條第二項第一款規定起訴
    書應記載被告之姓名、性別等資料或其他足資辨別之特徵，
    係為確定刑罰權對象之用，其起訴之對象為被告其「人」，
    而非僅在其「姓名」，故如某甲冒用某乙之名於偵查中應訊
    ，其特定之人應為某甲，並非被冒名之某乙，檢察官係對某
    甲實施偵查，並對之提起公訴，雖誤以乙名起訴，僅姓名錯
    誤，其起訴所指被告之人（即應接受審判之人）應為某甲而
    非某乙，法院於審理時，若已查明係冒用乙之名義犯罪，即
    應以甲為其審判對象，僅逕將判決書當事人欄之姓名更正為
    甲，並註明其係冒用某乙姓名，方稱適法（最高法院九十一
    年度台上字第二二二一號判決參照）。而在簡易程序，因第
    一審之審理，不經通常審判程序，僅就書面審理，逕以科刑
    ，則第一審審理之對象係以檢察官所起訴之對象為審理，故
    應係甲，且綜觀全部書面卷證，無論逮捕、偵查等訴訟之行
    為，實質上均係對真正犯罪之甲而行使，並無錯誤，不過是
    姓名使用錯誤，是審判之對象為甲，則第一審法院所為簡易
    判決之效力僅及於甲，乙非判決效力所及之人，即乙非上訴
    權人，其提起上訴即屬不合法，應以判決駁回其上訴。
二、經查，本件被告甲○○因持有第二級毒品ＭＤＭＡ案件，於
    民國九十四年一月十三日凌晨一時十分，在臺中市○○路一
    ０五號地下三樓停車場為警查獲逮捕後，即冒上訴人乙○○
    之名應訊，制作警詢筆錄，並偽造上訴人乙○○名義之署押
    在警詢筆錄、逮捕通知書、扣押筆錄、扣押物品目錄表、臺
    中市警察局第一分局委託鑑驗尿液代號與真實姓名對照表上
    ，並經警移送檢察官後，仍接續冒上訴人乙○○之名應訊，
    在檢察官同日制作之偵查筆錄上偽造上訴人乙○○之署名，
    且於同日經檢察官諭知限制住居後釋放，並在臺灣臺中地方
    法院檢察署限制住居具結書偽造上訴人乙○○署押。嗣檢察
    官隨即於九十四年五月二十五日在聲請簡易判決處刑書上列
    上訴人乙○○之姓名、年籍及國民身分證統一編號，而向本
    院臺中簡易庭聲請簡易判決處刑，經本院臺中簡易庭受理後
    ，旋於九十四年六月二十一日以九十四年度中簡字第一七九
    三號刑事簡易判決，以上訴人乙○○之名義判處拘役三十日
    ，如易科罰金，以三百元折算一日等情，業據上訴人乙○○
    、被告甲○○於本院陳述甚明，並有警詢筆錄、逮捕通知書
    、扣押筆錄、扣押物品目錄表、臺中市警察局第一分局委託
    鑑驗尿液代號與真實姓名對照表、偵查筆錄、臺灣臺中地方
    法院檢察署限制住居具結書、臺灣臺中地方法院檢察署九十
    四年度偵字第四五三九號聲請簡易判決處刑書、本院臺中簡
    易庭九十四年度中簡字第一七九三號刑事簡易判決各一件在
    卷可佐。而被告甲○○嗣具狀向臺灣臺中地方法院檢察署自
    首一節，業經本院調閱九十四年度他字第二一四八號偽造文
    書案卷核閱屬實，且經院當庭勘驗偵查卷內犯罪嫌疑人照片
    ，照片內人像確為被告甲○○；足認本案確係被告甲○○於
    為警逮捕後，接續在警詢及檢察官訊問時，均冒上訴人乙○
    ○之名應訊者之事實，應可認定。是依前揭說明，本案檢察
    官聲請簡易判決處刑之對象應即係被告甲○○，其刑罰權對
    象亦應為被告甲○○，而非上訴人乙○○；檢察官雖誤以上
    訴人乙○○之名聲請簡易判決處刑，然僅姓名錯誤，其聲請
    簡易判決所指被告之人（即應接受審判之人）仍係被告甲○
    ○，而非上訴人乙○○，是則本院臺中簡易庭所為簡易判決
    之效力僅及於被告甲○○，上訴人並非判決效力所及之人，
    即上訴人非有上訴權人，其提起上訴即屬不合法，應以判決
    駁回其上訴，並不經言詞辯論為之。
三、本件上訴人乙○○之上訴雖經本院以上訴人非有上訴權之人
    ，認其上訴不合法而予以判決駁回，然原審判決並未因之而
    確定，應由原審法院另行裁定更正被告甲○○之姓名後，再
    予送達檢察官聲請簡易判決處刑所指真正之被告甲○○。至
    於上訴人乙○○可能因此遭被告甲○○冒名應訊所致相關前
    科紀錄，本院將另行發函臺灣高等法院檢察署，請予註記或
    更正上訴人乙○○之前科紀錄，附此敘明。
據上論斷，應依刑事訴訟法第四百五十五條之一第三項、第三百
七十二條、第三百六十七條前段、第三百六十二條前段，判決如
主文。
中　　華　　民　　國　　94　　年　　9 　　月　　29　　日
                  刑事第十四庭  審判長法  官  楊真明
                                      法  官  黃渙文
                                      法  官  陳  葳
上正本證明與原本無異。
不得上訴。
                                      書記官  張雅如
中　　華　　民　　國　　94　　年　　9　　 月　　29　　日
